【裁判字號】    89,簡抗,10
【裁判日期】    890526
【裁判案由】    給付票款
【裁判全文】
臺灣高雄地方法院民事裁定  八十九年度簡抗字第十號
    抗  告  人  乙○○
    相  對  人  甲○○
右抗告人與相對人間因給付票款事件，抗告人對於民國八十九年二月十七日本院所為
之裁定提起抗告，本院裁定如左：
    主      文
原裁定廢棄。
    理      由
一、按抗告法院認抗告有理由者，應廢棄原裁定，民事訴訟法第四百九十二條第二項
    定有明文。
二、本件抗告意旨略以：抗告人向原審法院起訴請求給付票款事件，經原審法院於民
    國八十九年二月十七日以八十八年度鳳簡字第六二六號裁定以被告甲○○涉有偽
    造文書犯罪嫌疑為由，裁定停止本案訴訟程序，惟查：
（一）按民事訴訟法第一百八十三條所謂訴訟中有犯罪嫌疑牽涉其裁判者，法院得在
      刑事訴訟終結前，裁定停止訴訟程序，係指該犯罪嫌疑確有影響於民事訴訟之
      裁判，非俟刑事訴訟解決，其民事訴訟無由或難於判斷者而言。故法院依該條
      規定命停止訴訟程序，需其訴訟有上開情形時，始得為之（最高法院四十三年
      台抗字第九五號）。抗告人求償票款事件，如相對人否認其背書為真正，至能
      否舉證，以及證明之方法是否可採，民事法院非不得自行調查認定，憑以裁判
      ，原無待於刑事訴訟之解決，原法院未加注意，據以裁定停止訴訟程序，尚有
      未合。最高法院七十三年台上字第四五三號判決著有明文。
（二）經查：本案相對人甲○○起訴請求給付票款，惟抗告人否認背書為真正，並經
      原審函囑法務部調查局鑑定該背書之真偽，而法務部調查局也已鑑定完畢函覆
      在卷。是則，本案甲○○起訴請求票款，應以系爭票據上之背書是否為抗告人
      以為斷，此事實民事法院非不可本於職權自行調查以為斷，殊難謂有非俟於刑
      事訴訟終結本案民事訴訟及無由或難於判斷之情形可言。
（三）甲○○於高雄地方法院檢察署涉嫌偽造文書乙案，其最後有罪或無罪判決之理
      由，也不必然與本案民事訴訟有關。故原法院逕以裁定停止訴訟顯有不當，為
      此提起抗告，求為廢棄原裁定等語。
三、按訴訟中有犯罪嫌疑牽涉其裁判者，法院得在刑事訴訟終結前，以裁定停止訴訟
    程序，民事訴訟法第一百八十三條固有明文。然其係指該犯罪嫌疑確有影響於民
    事訴訟之裁判，非俟刑事訴訟解決，其民事訴訟無由或難於判斷者而言。經查，
    本件相對人甲○○以抗告人乙○○所背書之票據請求抗告人給付票款，經抗告人
    否認背書之真正，應由持票人之相對人就票據背書之真正負舉證之責，此本可由
    民事法院加以調查，況抗告人對於相對人固提起偽造文書之刑事告訴，然相對人
    是否因刑事案件判決有罪與否，與本件原審關於票據背書之真正與否無必然之關
    聯，亦非為其前提要件，故背書之是否真正之事實，民事法院非不可本於職權自
    行調查以為斷，殊難謂本件有非俟於相對人之刑事訴訟終結本案民事訴訟即無由
    或難於判斷之情形可言。準此，原審法院以裁定停止訴訟，即有未當。從而，抗
    告人提起抗告，請求將原裁定廢棄，即有理由，應予准許。
四、依民事訴訟法第四百九十二條第二項、第九十五條、第七十八條，裁定如主文。
中      華      民      國    八十九    年      五      月    二十六    日
                              臺灣高雄地方法院民事庭
右為正本係照原本作成。
不得抗告
~B審判長法官  蘇秋津
~B法      官  莊松泉
~B法      官  陳嘉惠
~B法院書記官  李良倩
中      華      民      國    八十九    年      五      月    二十九    日


司法院資訊處製作；財團法人民間司法改革基金會備份。
